最高法院刑事判決　　　　　　　　　　　　　　　九十一年度台上字第三八二五號
　　上　訴　人　台灣高等法院檢察署檢察官
　　上　訴　人　甲○○
　　即　被　告
右上訴人等因被告偽造有價證券案件，不服台灣高等法院中華民國八十九年二月二十
九日第二審判決（八十八年度上訴字第三八九一號，起訴案號：台灣台北地方法院檢
察署八十六年度偵字第二七一八五號），提起上訴，本院判決如左：
    主  文
上訴駁回。
    理  由
按刑事訴訟法第三百七十七條規定，上訴於第三審法院，非以判決違背法令為理由，
不得為之。是提起第三審上訴，應以原判決違背法令為理由，係屬法定要件。如果上
訴理由狀並未依據卷內訴訟資料，具體指摘原判決不適用何種法則或如何適用不當，
或所指摘原判決違法情事，顯與法律規定得為第三審上訴理由之違法情形，不相適合
時，均應認其上訴為違背法律上之程式，予以駁回。本件檢察官上訴意旨略稱：告訴
人楊若玫於偵審中一再陳稱，於民國八十三年十二月間，同案被告姜蓓寧（已經原審
判決確定）就以上訴人即被告甲○○名義向楊若玫借得新台幣（下同）三十萬元，而
被告亦一再堅稱姜蓓寧早已知其本名，且二人早有金錢往來，而被告又透過姜蓓寧參
與韓慧雲所召開之互助會，顯見其二人有相當之信任關係，原審謂姜蓓寧對被告之本
件犯行係不知情，而論被告以間接正犯，有違經驗及論理法則，並與卷內證據不符云
云。另被告上訴意旨則略稱：(一)、依卷附以美奇實業股份有限公司（起訴書、一審判
決及原判決均誤載為奇美實業股份有限公司，下稱美奇公司）及陳世傑名義簽發之本
票上所載，陳世傑之身分證號碼「Ｚ000000000」，應係台中市出生之人，
故台北縣警察局之口卡片雖無法查得陳世傑其人，但原審卻未依被告之聲請再予詳查
，自有調查未盡之違法。(二)、上開美奇公司及陳世傑名義簽發之本票係被告於經營民
間二胎借款設定時，由陳世傑交付予被告俾供借款擔保用，原審徒以其向台灣省政府
、台北市政府及高雄市政府函查無美奇公司登記資料，及台北縣警察局無陳世傑之口
卡片，即認該等本票係被告所偽造，有臆測之嫌，應不能採為論罪之基礎。(三)、原判
決認姜蓓寧持被告所交付之偽造本票向楊若玫詐借現款係不知情，有認定事實不依證
據及違反經驗法則之違法云云。
惟查：(一)、原判決撤銷第一審關於被告部分之不當科刑判決，改判仍論處被告以連續
意圖供行使之用，而偽造有價證券罪刑，已依卷證資料敘明其所憑之證據及認定之理
由。而以被告否認犯罪，辯稱：以美奇公司及陳世傑名義所簽發之本票，並非伊所偽
造，是客票，而以李明哲、羅啟天名義簽發之本票，則非伊交予姜蓓寧，應與伊無關
云云，乃卸責之詞，不足採信，於理由詳加說明及指駁。經核所為論敘，均與卷內證
據資料相符，從形式上觀察，並無違背經驗法則、論理法則等違法情形存在。(二)、姜
蓓寧因持本案被告所交付之偽造本票向楊若玫詐借現款而被訴與被告共同偽造有價證
券、詐欺取財等罪嫌部分，業經第一審法院審理結果，認犯罪不能證明而判決無罪，
且因檢察官未提起上訴而已確定在案。故原判決據此認定被告係利用不知情之姜蓓寧
行使本案之偽造本票或文書（指未載發票日而應為無效之本票），以達其詐欺取財之
犯行，為間接正犯云云（見原判決第七頁第二行、第三行），並無不合。檢察官及被
告上訴意旨，就此屬原審採證認事職權之適法行使，再行任意指摘，顯與法律規定得
為第三審上訴理由之違法情形，不相適合。(三)、原判決係以經將卷附以美奇公司及陳
世傑名義簽發之本票暨被告當庭書寫之筆跡及其平日之字跡送請內政部警政署刑事警
察局鑑定結果，該等本票確為上訴人之筆跡，且經依該等本票上陳世傑之身分證號碼
向台北縣警察局函查，據復無陳世傑之資料，另向台灣省政府、台北市政府及高雄市
政府函詢，又無美奇公司登記資料，而認定被告確有虛構美奇公司、陳世傑名義偽造
本票或文書之行為（見原判決理由一、(二)、１），亦無違誤。雖原判決就被告於原審
審理中具狀請求依本票上陳世傑之身分證號碼再向有關警察機關詳查乙節，未予調查
，復未於理由中說明不再予調查之原因，理由稍欠周延，但依上所述，應於原判決之
結果顯然無影響，依刑事訴訟法第三百八十條之規定，亦不得資為提起第三審上訴之
理由。其他上訴意旨，則屬單純事實之爭執，也非適法之第三審上訴理由。其關於偽
造有價證券、行使偽造私文書部分之上訴違背法律上之程式，應予駁回。
復按裁判上一罪案件之重罪得提起第三審上訴，其輕罪部分雖不得上訴，依審判不可
分原則，第三審法院亦應併予審判，但以重罪部分之上訴合法為前提，如該上訴為不
合法，第三審法院既應從程序上予以駁回，而無從為實體上判決，對於輕罪部分自無
從適用審判不可分原則，併為實體上審判。查刑事訴訟法第三百七十六條所列各罪之
案件，經第二審判決者，不得上訴於第三審法院，法有明文。本件被告所犯詐欺取財
部分，核屬刑事訴訟法第三百七十六條第四款之案件。前揭重罪部分，即被告關於偽
造有價證券、行使偽造私文書之上訴既不合法，應從程序上駁回，已見前述，則對於
輕罪之詐欺取財部分，自無從為實體上審判，應併予駁回。
據上論結，應依刑事訴訟法第三百九十五條前段，判決如主文。
中      華      民      國    九十一    年      七      月     十一     日
                              最高法院刑事第九庭
                                  審判長法官  陳  炳  煌
                                        法官  陳  正  庸
                                        法官  韓  金  秀
                                        法官  吳  信  銘
                                        法官  徐  文  亮
      右正本證明與原本無異
                                              書  記  官
中      華      民      國    九十一    年      七      月     十六     日
